【裁判字號】    92,易,220
【裁判日期】    920708
【裁判案由】    家暴傷害
【裁判全文】
臺灣宜蘭地方法院刑事判決                          九十二年度易字第二二號
    公  訴  人  臺灣宜蘭地方法院檢察署檢察官
    被      告  丁○
右列被告因家暴傷害案件，經檢察官提起公訴（九十一年度偵字第二二六四號），本
院判決如左：
    主  文
丁○無罪。
    事  實
一、公訴意旨略以：被告丁○於民國九十一年五月四日上午八時許，在宜蘭縣宜蘭市
    ○○路十四巷六十三號之住宅內，因細故與其夫乙○○發生爭執，竟基於傷害之
    犯意，出口咬傷乙○○之左手食指、中指，致乙○○受有左手食指擦傷一處、中
    指擦傷二處之傷害，因認被告丁○涉有犯刑法第二百七十七條第一項之傷害罪嫌
    云云。
二、按犯罪事實，應依證據認定之，無證據不得推定其犯罪事實。又不能證明被告犯
    罪者，應諭知無罪之判決，刑事訴訟法第一百五十四條、第三百零一條第一項分
    別定有明文。再按告訴人之告訴，係以使被告受刑事訴追為目的，是其陳述是否
    與事實相符，仍應調查其他證據以資審認；另被害人之陳述倘尚有瑕疵，則在未
    究明前，即難遽採為論罪科刑之依據。又認定不利於被告之事實，需依積極證據
    ，苟積極證據不足為不利於被告事實之認定時，即應為有利於被告之認定，更不
    必有何有利之證據，最高法院五十二年度臺上字第一三００號、六十一年台上字
    第三０九九號判例參照最高法院五十六年度臺上字第八０七號判例可資參照。且
    按在訴訟上用以證明事實之證據，須於通常一般之人均不致於有所懷疑，而得確
    信其為真實之程度者，始得據以為有罪之認定，倘其證明尚未達到此一程度，而
    有合理之懷疑性存在，致使無從為有罪之確信時，即應為無罪之判決，最高法院
    七十六年台上字第四九八六號判例意旨亦可參照。
三、公訴人認被告丁○涉有傷害罪嫌，係以告訴人乙○○之指訴，證人即告訴人乙○
    ○之母甲○○，證人即告訴人乙○○兄長丙○○、兄嫂戊○○之證詞，及行政院
    衛生署宜蘭醫院（以下簡稱「宜蘭醫院」）診斷證明書一紙為其主要論據。訊據
    被告丁○堅詞否認有何傷害之犯行，辯稱：九十一年五月四日上午八時許，因為
    告訴人乙○○在床上尿尿，伊被他吵醒，有罵他幾句，聲音比較大聲，但是並沒
    有毆打或咬傷之情形，告訴人之母甲○○可能誤會二人在爭吵，告訴人在第一次
    偵訊時表示係九十一年五月六日上午被咬傷，但是告訴人在五月四日下午還帶伊
    去看病，如果伊有咬傷告訴人之情事，告訴人不可能帶伊去看病，而且應該在當
    日就在醫院驗傷，九十一年五月五日晚間八時許二人有發生爭執，伊被告訴人毆
    打之後，被警察帶去驗傷，晚間十二時許被安置在婦聯中心，這部分已經判決，
    伊在九十一年五月四日上午並沒有咬傷告訴人，亦沒有傷害告訴人之行為等語。
四、經查：
（一）告訴人乙○○於本院調查、審理中固指訴稱：其因被告竊取身分證，方與被告
      發生爭執，被告咬傷後，因為感覺很痛，隔二天才去驗傷等語，並於九十一年
      五月六日晚間九時許，前往行政院衛生署宜蘭醫院就診，認其身體受有左手食
      指擦傷、中指擦傷兩處，及右肩抓傷三處等傷害，且經該院醫師推定受傷時間
      為九十一年五月五日上午，此有宜蘭醫院診斷證明書一紙附卷可參。又告訴人
      左手食指及中指所受之擦傷，經函詢宜蘭醫院後，診斷醫師推測可能係咬傷而
      造成，此有該院九十一年五月一日宜醫歷字第二０六二號附函一件卷可參，堪
      信告訴人確實受有肩部抓傷及手指咬傷等傷害。然告訴人於提出刑事告訴之初
      ，原指稱於九十一年五月五日上午十時許為被告所傷害，此有刑事告訴狀一紙
      附卷可稽，復於臺灣宜蘭地方法院檢查署檢察官初次偵訊中指稱：於九十一年
      五月四日上午八時左右為被告所傷害（見九十一年七月一日偵訊筆錄），則就
      傷害事實發生之時間，前後指述不一，且其所指稱之發生時間，與宜蘭醫院醫
      師診斷後推定之發生時間，亦有不合之處，告訴人之指訴已有瑕疵。
（二）證人即告訴人之母甲○○於本院調查中固證稱：「當天他們有發生爭吵，被告
      要向告訴人拿身分證，告訴人不給他，被告就咬他」、「我兒子叫我過去以後
      ，我有看到被告咬傷告訴人」等語（見本院九十二年六月十二日訊問筆錄）。
      然證人甲○○於本院調查中先證稱：「我有看到被告咬告訴人的肩膀」，經告
      訴人出聲提示係手指後，又改稱：「是咬傷告訴人的手指跟肩膀，還有踢告訴
      人的下體」，「告訴人的右肩膀有被咬傷」等語（見本院九十二年六月十二日
      訊問筆錄），顯與告訴人係受有右肩抓傷等情不符，且證人甲○○與告訴人份
      屬母子，其證詞恐有迴護、附隨之虞，實難遽予採信。至證人即告訴人之兄長
      丙○○、兄嫂戊○○當日並未在場目擊，其於偵查中之證詞亦無足可採。況告
      訴人於九十一年五月四日曾攜同被告前往宜蘭醫院就診領藥，此經告訴人於本
      院審理中供承無訛（見本院九十二年六月二十四日訊問筆錄），並有宜蘭醫院
      藥袋正面影本三紙存卷可參，則告訴人如於九十一年五月四日上午與被告發生
      爭執，並進而有毆打咬傷之情形，豈可能於當日下午旋即陪同被告前往醫院就
      診，而未立即驗傷，並遲至九十一年五月六日晚間始至醫院驗傷？此亦與常情
      迥異。
（三）查告訴人曾於九十一年五月三日凌晨零時許及同年月五日晚間八時三十分許，
      連續二次徒手毆打被告，致被告受有傷害等情，經臺灣宜蘭地方法院檢察署檢
      察官於九十一年六月十一日以九十一年度偵字第一三０九號起訴後，經本院九
      十一年八月十四日以九十一年度易字第二八六號判處拘役五十日確定，此有起
      訴書及判決書各一件附卷可稽。被告並因告訴人於九十一年五月三日、同年月
      五日發生傷害之不法侵害行為，向本院聲請民事通常保護令，經本院於九十一
      年七月十一日以九十一年度家護字第八八號核發在案，後經告訴人提起抗告後
      ，又經臺灣高等法院以九十一年度家護抗字第二０九號裁定就被告聲請部分抗
      告駁回，此有前揭民事裁定二件存卷可參。審酌該民事事件之內容，兩造均無
      述及有關右揭被告於同年五月四日對告訴人傷害犯行之事實，實難僅以告訴人
      事後有瑕疵之片面指訴遽予推定被告犯罪。綜上所述，並揆諸前開判例，苟積
      極證據不足為不利於被告事實之認定時，即應為有利於被告之認定，此外本院
      復查無其他積極證據足認被告有何起訴書所指此部分之傷害犯行，自屬不能證
      明被告犯罪，依據首開法條說明，爰為被告無罪之諭知。據上論斷，應依刑事
      訴訟法第三百零一條第一項，判決如主文。
中      華      民      國    九十二    年      七      月      八      日
                                      臺灣宜蘭地方法院刑事第二庭
                                          審判長法  官  黃  永  勝
                                                法  官  鄭  貽  馨
                                                法  官  郭  顏  毓
右正本證明與原本無異。
如不服本判決應於收受送達後十日內向本院提出上訴書狀，其未敘述上訴之理由者並
得於提起上訴後十日內向本院補提理由書（均須按他造當事人之人數附繕本）。
                                               書記官   莊  淑  茹
中      華      民      國    九十二    年      七      月      九      日


司法院資訊處製作；財團法人民間司法改革基金會備份。
